# 对联营公司投资收益计算不清楚，求助陈版

提问人：呼叫帮助 时间：2010-02-24 21:13:32
投资企业与其联营企业及合营企业之间的未实现内部交易损益抵销与投资企业与子公司之间的未实现内部交易损益抵销有所不同，母子公司之间的未实现内部交易损益在合并财务报表中是全额抵销的，而投资企业与其联营企业及合营企业之间的未实现内部交易损益抵销仅仅是投资企业或是纳入投资企业合并财务报表范围的子公司享有联营企业或合营企业的权益份额。
应当注意的是，该未实现内部交易损益的抵销既包括顺流交易也包括逆流交易，其中，顺流交易是指投资企业向其联营企业或合营企业出售资产，逆流交易是指联营企业或合营企业向投资企业出售资产。当该未实现内部交易损益体现在投资企业或其联营企业、合营企业持有的资产账面价值中时，相关的损益在计算确认投资损益时应予抵销。
（ 1 ）对于投资企业向联营企业或合营企业出售资产的顺流交易，在该交易存在未实现内部交易损益的情况下（即有关资产未对外部独立第三方出售），投资企业在采用权益法计算确认应享有联营企业或合营企业的投资损益时，应抵销该未实现内部交易损益的影响，同时调整对联营企业或合营企业长期股权投资的账面价值。当投资方向联营企业或合营企业出资或是将资产出售给联营企业或合营企业，同时有关资产由联营企业或合营企业持有时，投资方对于投出或出售资产产生的损益确认仅限于归属于联营企业或合营企业其他投资者的部分。即在顺流交易中，投资方投出资产或出售资产给其联营企业或合营企业产生的损益中，按照持股比例计算确定归属于本企业的部分不予确认。
【例3—11】甲企业于持有乙公司有表决权股份的20%，能够对乙公司生产经营施加重大影响。20×7年 11 月，甲公司将其账面价值为 600 万元的商品以 900 万元的价格出售给乙公司，乙公司将取得的商品作为管理用固定资产核算，预计使用寿命为 10 年，净残值为0 。假定甲企业取得该项投资时，乙公司各项可辨认资产、负债的公允价值与其账面价值相同，两者在以前期间未发生过内部交易。
乙公司20×7年实现净利润为1 000万元。假定不考虑所得税影响。 甲企业在该项交易中实现利润 300 万元，其中的 60 （万元300×20%）是针对本企业持有的对联营企业的权益份额，在采用权益法计算确认投资损益时应予抵销，同时应考虑相关固定资产折旧对损益的影响，即甲企业应当进行的会计处理为： 借：长期股权投资——损益调整［（1 000-300+2.5）×20%］1 405 000 　　贷：投资收益　　　　　　　　　　 1 405 000 甲企业如存在子公司需要编制合并财务报表，在合并财务报表中对该未实现内部交易损益应在个别报表已确认投资收益的基础上进行以下调整： 借：营业收入（900×20%）　　　 1 800 000 　　贷：营业成本（600×20%）　　　　 1 200 000 　　　　投资收益　　　　　　 600 000 我看不懂长期股权投资——损益调整为什么是（1 000-300+2.5）×20%，望陈版详细教导

回答人：chenyiwei
回复 楼主 呼叫帮助 的帖子这个问题以前就已经有网友问过。经与财政部会计司有关人士确认，《讲解 2008 》中的上述处理方法错误， 2008 版CPA考试《会计》教材中例子的处理是正确的。

回答人：chenyiwei
回复 藤椅 呼叫帮助 的帖子内部交易未实现损益在合并层面和单体层面的不同处理是“实体观”的体现，即在编制合并报表时，把联营、合营企业净资产归属于投资方的部分也视作整个集团的一部分，将该部分与合并集团内的母公司或子公司之间的交易也按照内部交易予以抵销处理。在逆销的情况下，内部交易未实现损益所对应的资产（如存货）系保留于投资方帐面，即在合并报表范围内，因此在合并报表上，将内部交易未实现损益的金额直接抵减存货的账面价值；但因为联营企业的利润表没有纳入合并范围，因此抵销分录中不能直接抵销相关的收入、成本项目，仍然以“投资收益”代表未实现损益对利润表的影响。 类似地，在顺销的情况下，因为相关的营业收入和成本体现于投资方的帐面上，而相关存货在合营、联营企业的帐面上（没有纳入合并范围），因此在合并报表层面可以抵销相关的营业收入和营业成本，但不能直接抵减存货的账面价值，可以理解为通过内部未实现利润提前收回了一部分长期股权投资，所以抵销分录的贷方项目仍然是“长期股权投资”。

回答人：chenyiwei
回复 报纸 呼叫帮助 的帖子在乙公司将相关商品对外销售之前，乙公司帐面上是不应当体现与该交易相关的利润的，也就不具备向甲公司进行利润分配或者甲公司按权益法确认投资收益的基础。但是，在顺销的交易安排下，甲公司却可以以商品销售利润的形式提前确认相关的利润，因此在权益法核算和编制合并报表时，需要将这部分提前确认的利润予以抵销。也就是：将甲公司与乙公司的20%权益看作一个整体，这两部分之间的内部交易未实现损益，无论是顺销还是逆销，均应抵销。